【裁判字號】    96,易,825
【裁判日期】    970324
【裁判案由】    恐嚇取財
【裁判全文】
臺灣嘉義地方法院刑事判決               96年度易字第825號
公  訴  人  臺灣嘉義地方法院檢察署檢察官
被      告  戊○○
                    （現寄押於台灣嘉義監獄鹿草分監）
上列被告因恐嚇取財案件，經檢察官提起公訴（九十六年度偵字
第九五五五、九五五六號），被告於準備程序中就被訴事實為有
罪之陳述，本院合議庭裁定由受命法官改依簡式審判程序審理，
判決如下：
    主  文
戊○○所犯如附表一編號二、三、四之共同恐嚇取財罪，均累犯
，各處有期徒刑捌月，均減為有期徒刑肆月；所犯如附表一編號
一之共同恐嚇取財未遂罪，累犯，處有期徒刑陸月，減為有期徒
刑參月，應執行有期徒刑壹年。扣案如附表二所示之物，均沒收
。
    事實及理由
壹、程序部分：本案於準備程序進行中，被告就被訴事實為有罪
    之陳述，經行簡式審判程序，依刑事訴訟法第二百七十三條
    之二之規定，不適用證據提示、交互詰問及傳聞法則有關證
    據能力限制等規定，先以敘明。
貳、實體部分
一、戊○○曾因違反毒品危害防制條例案件，經本院於民國九十
    三年五月十日，以九十三年度嘉簡字第二九號判決判處有期
    徒刑五月，如易科罰金，以銀元三百元折算一日確定，於同
    年六月十日易科罰金執行完畢。
二、戊○○與黃俊復（業經臺灣高等法院台南分院以九十六年度
    上易字第七五０號判決判處應執行有期徒刑一年六月確定）
    、姚文和、謝振得（後二人均經臺灣板橋地方法院檢察署發
    佈通緝）共同基於意圖為自己不法所有之恐嚇取財犯意聯絡
    ，分別於如附表一所示之時間，由謝振得及姚文和僱用在大
    陸地區真實姓名、年籍不詳之成年女子，在奇摩雅虎即時通
    或聊天室，先與如附表一所示之被害人交談認識後，取得被
    害人之年籍資料，復以視訊方式，使被害人於電腦視訊鏡頭
    前全裸入鏡並撫弄生殖器，再將該畫面側錄製成光碟，拍成
    照片後，從大陸地區郵寄照片及被害人真實姓名、地址等資
    料，予黃俊復或戊○○，由黃俊復或戊○○將照片郵寄予如
    附表一所示之被害人，另黃俊復或戊○○並使用綽號「阿清
    」、「阿龍」、「阿文」等名義，以如附表一所示之電話撥
    打或傳送簡訊予被害人方式，恐嚇被害人須依指示將特定金
    額匯入黃俊復或戊○○收購之方晉呈、韋厚德、郭志宗、林
    界仁（經本院以九十六年度嘉簡字第九五七號判決判處有期
    徒刑四月）等人之人頭帳戶中，否則即將前揭視訊裸照或光
    碟予以公開散佈，使被害人心生畏懼，而如附表一編號二、
    三、四所示之被害人分別接續匯入指示之金額於上開人頭帳
    戶，旋即由黃俊復或戊○○將被害人匯入款項提領一空，黃
    俊復及戊○○即以每新臺幣（下同）一千元抽取五十元之代
    價，獲得不法利益，並將餘款再匯入謝振得所指示之張桂英
    、王美蓉、洪羽仟等人之帳戶內，而如附表一編號一所示之
    被害人，則因並未匯款而未遂。嗣經警於九十六年四月十日
    七時四十分許、同年月十一日七時三十分許，分別持搜索票
    ，在嘉義縣中埔鄉沄水村竹頭崎一號之三戊○○之住處，扣
    得戊○○所有之陳加益京城銀行中埔分行存摺一本、陳加益
    印章一顆、韋厚德中國國際商業銀行岡山分行帳戶存摺一本
    、黃連源國民身分證、曾明柔國民身分證及建保卡各一枚，
    復在嘉義縣中埔鄉○○○街七十號黃俊復之住處，扣獲黃俊
    復所有之帳冊一本、黃俊復與黃俊傑京城銀行中埔分行存摺
    各一本、黃俊傑中埔後庄郵局及中埔農會存摺各一本、方晉
    呈中埔郵局存摺一本、手機二支、京城銀行提款卡一張、文
    書資料袋一個及方晉呈印章一顆等物。案經嘉義市警察局第
    一分局報由臺灣嘉義地方法院檢察署檢察官偵查起訴。
參、認定犯罪所憑證據
一、被告戊○○於警詢、偵查中之供述及本院行準備程序及審理
    時之自白並為有罪之陳述。
二、證人即另案被告黃俊復之供述、證人林界仁、陳加益之證述
    。
三、證人即如附表一所示之被害人丙○○、甲○○、丁○○、乙
    ○○分別於警詢之證述。
四、臺灣嘉義地方法院檢察署監聽指揮書、監聽譯文、搜索扣押
    筆錄、扣押物品目錄表、扣押物品清單、中華電信通聯紀錄
    查詢系統、臺灣大哥大股份有限公司回覆、新竹市警察局受
    理刑事案件報案三聯單、泰山鄉農會自動櫃員機客戶交易明
    細表、受理詐騙帳戶通報、詐騙電話斷話簡便格式表、內政
    部警政署反詐騙案件紀錄表、臺北縣政府警察局受理刑事案
    件報案三聯單、臺北縣政府警察局新莊分局受理各類案件紀
    錄表、林界仁合作金庫銀行開戶基本資料及交易明細表、國
    泰世華商業銀行匯出匯款回條、電話基本資料、和信雙向通
    聯資料、臺灣大哥大股份有限公司雙向通聯資料查詢及查詢
    單明細、和信電訊查詢單紀錄、中華電信查詢單明細、遠傳
    電信用戶資料、網路帳戶個人基本資料、臺中市警察局證物
    袋、電話使用者資料、雅虎奇摩電子信箱、泛亞電信股份有
    限公司回函、第一商業銀行安南分行函送王美蓉開戶基本資
    料及存提明細、華僑商業銀行函送之李秀美基本資料存摺往
    來明細表、存款往來明細查詢單、國泰世華銀行檢送鄭文傑
    、洪羽仟帳戶交易往來明細表、黃俊復及謝振得住處現場圖
    、臺灣板橋地方法院檢察署檢察官九十五年度偵字第二七七
    五七號、第二六九一０號、九十六年度偵字第一九五九號、
    第三四七九號及第七二七一號起訴書、臺灣板橋地法院九十
    六年度易字第二二九四號判決書、遠傳電信用戶資料查詢、
    威寶電信股份有限公司回覆（其中詳見附表證據出處所示，
    又嘉市警一偵字第０９６０００１３３１號卷，簡稱嘉警卷
    ；竹市警刑偵一字第００９６００２４０３２號卷，簡稱竹
    警卷）。
五、戊○○住處扣得之陳加益京城銀行中埔分行存摺一本、陳加
    益印章一顆、韋厚德中國國際商業銀行岡山分行帳戶存摺一
    本、黃連源國民身分證、曾明柔國民身分證及建保卡各一枚
    ；黃俊復住處扣案之帳冊一本、黃俊傑與黃俊復京城銀行中
    埔分行存摺各一本、黃俊傑中埔後庄郵局及中埔農會存摺各
    一本、方晉呈中埔郵局存摺一本、手機二支、京城銀行提款
    卡一張、文書資料袋一個及方晉呈印章一顆。
肆、論罪科刑
一、按刑法之共同正犯，除同謀犯僅以其參與犯罪之謀議為其犯
    罪構成要件外，一般共同正犯，係採客觀主義，以共同實施
    構成犯罪事實之行為為成立要件，共犯相互間，若有共同實
    施犯罪行為之意思，雖祇分擔一部分行為，仍應就全部犯罪
    事實共同負責；又按以自己共同犯罪之意思，事先同謀，而
    由其中一部分人實施犯罪之行為，為共同正犯。又共同實施
    犯罪行為，在合同意思範圍內，相互利用他人之行為，以達
    其犯罪之目的，原不必每一階段均參與，只須分擔犯罪行為
    之一部，即應對於全部所發生之結果共同負責，即共同正犯
    之意思聯絡，不限於事前有所協議，於行為當時，基於相互
    之認識，以共同犯罪之意思參與者，亦無礙於共同正犯之成
    立（最高法院八十九年度臺上字第二五三一號、九十三年度
    臺上字第三三三二號判決意旨可資參照）。即刑法共同正犯
    係二人以上共同實施犯罪行為者，主觀要件上必須有共同犯
    罪之意思，但意思聯絡不以在實施行為前已存在為必要，事
    前雖無意思聯絡，而於犯罪實行之中或已實行一部之後始發
    生共同實行之意思者，仍不失為意思之聯絡，而客觀要件必
    須有共同實行行為，亦即必須分擔於犯罪構成要件之行為。
    本案因另案被告姚文和、謝振得在大陸以網路視訊方式，讓
    被害人拍攝裸照後，再將畫面翻拍照片或光碟，持以恐嚇而
    取財，被告戊○○與另案被告黃俊復所為撥打電話或傳送簡
    訊予被害人或提領被害人匯入人頭帳戶中之款項，均屬恐嚇
    取財犯行之實行行為，應無疑義。是核被告就如附表一編號
    二、三、四之所為，係犯刑法第三百四十六條第一項恐嚇取
    財既遂罪；其就如附表一編號一之所為，係犯刑法第三百四
    十六條第三項、第一項恐嚇取財未遂罪。被告與黃俊復、謝
    振得、姚文和就如附表一所示之犯行，均有犯意聯絡及行為
    分擔，均為共同正犯。被告所犯上開各罪，犯意各別，侵害
    不同被害人之法益，應予分論併罰。另查被告戊○○有如前
    述事實與理由實體部分第一段所載之犯罪、科刑與執行前案
    紀錄之事實，有台灣高等法院被告前案紀錄表及台灣嘉義地
    方法院檢察署刑案資料查註紀錄表各一件附卷可參，其於受
    徒刑執行完畢後，五年以內故意再犯本件有期徒刑以上之罪
    ，均為累犯，均應依刑法第四十七條第一項之規定，加重其
    刑。
二、爰審酌被告國中畢業之智識程度，正值青壯，卻不思以正當
    方式賺取生活所需，竟以恐嚇被害人而獲不法利益，造成危
    害非輕，然衡其犯後於本院審理時坦認犯行，已知悔悟，本
    件查獲被害人人數、被害金額、被告參與犯行之情節、犯罪
    之手段、方式，自述其父母親已死亡、未婚但與前女友生有
    一子，其弟謝振得仍因案在逃，家中經濟情況不好等家庭狀
    況及公訴人針對被告犯行具體求刑之意見等一切情狀，就所
    犯各罪分別量處如主文所示之刑。又中華民國九十六年罪犯
    減刑條例於九十六年七月四日制定公布，並自九十六年七月
    十六日施行，被告所犯本案恐嚇取財犯行，犯罪時間均於九
    十六年四月二十四日以前，符合該條例第二條第一項第三款
    規定應予減刑二分之一之要件，爰依上開減刑條例第七條之
    規定，就宣告徒刑部分，各諭知如主文所示之減得之刑，並
    依法定應執行刑為有期徒刑一年。
伍、沒收部分
    按共同正犯因相互間利用他人之行為，以遂行其犯意之實現
    ，本於責任共同之原則，有關沒收部分，對於共犯間供犯罪
    所用之物，自均應為沒收之諭知。本件扣案如附表二所示之
    物，均係被告戊○○等人所屬不法集團成員等共犯所有，且
    供所屬不法犯罪集團成員為本件犯行所用或因犯罪所得之物
    ，業據被告戊○○及另案被告黃俊復供述在卷，應依刑法第
    三十八條第一項第二款之規定，併為沒收之宣告。至有關另
    案被告黃俊復住處扣得之門號0000000000號行動
    電話一支、黃俊傑中埔農會帳戶存摺一本，另案被告黃俊復
    否認為渠所有，而門號0000000000號行動電話一
    支，雖為另案被告黃俊復使用，但並無積極證據足認與本件
    被告所涉共同犯行有何關連，又在被告戊○○住處扣得之黃
    連源身分證一枚、曾明柔身分證及建保卡各一枚，亦非共同
    為上開犯罪所用之物，復查無其他具體事證足資證明確與本
    案有涉，且非屬違禁物，核既均與沒收之要件不符，爰均不
    併為沒收之諭知。
陸、應適用法條
一、刑事訴訟法第二百七十三條之一第一項、第二百九十九條第
    一項前段，第三百十條之二、第四百五十四條第一項。
二、刑法第二十八條、第三百四十六條第一項、第三項、第二十
    五條第二項、第四十七條第一項、第五十一條第五款、第三
    十八條第一項第二款。
三、刑法施行法第一條之一第一項、第二項前段，中華民國九十
    六年罪犯減刑條例第二條第一項第三款、第七條、第十條第
    一項，判決如主文。
本案經檢察官陳慧玲到庭執行職務
中    華    民    國    97    年    3     月    24    日
                  刑事第四庭    法  官   許兆慶
上列正本證明與原本無異。
如不服本判決，應於判決送達後十日內向本院提出上訴狀，上訴
書狀依法應敘述具體理由，如未敘述具體理由者，應於上訴期間
屆滿後二十日內補提理由書於本院（均應附繕本）。告訴人或被
害人如對於本判決不服者，應具備理由請求檢察官上訴，其上訴
期間之計算係以檢察官收受判決正本之日期為準。
中    華    民    國    97    年    3     月    24    日
                                書記官   林金福
附錄本案論罪科刑法條
刑法第346條
意圖為自己或第三人不法之所有，以恐嚇使人將本人或第三人之物
交付者，處6月以上5年以下有期徒刑，得併科1千元以下罰金。
以前項方法得財產上不法之利益，或使第三人得之者，亦同。
前二項之未遂犯罰之。
【附表一】
┌─┬───┬──┬──────┬─────┬─────┬───┬───┐
│編│被害人│時間│恐嚇方式    │恐嚇金額、│證據出處  │既、未│備註  │
│號│      │    │            │匯款方式  │          │遂情形│      │
├─┼───┼──┼──────┼─────┼─────┼───┼───┤
│一│丙○○│95年│1.網路視訊拍│恐嚇金額40│1.警詢筆錄│未遂  │      │
│  │      │8月 │  攝裸照    │萬元，但因│  ：嘉警卷│      │      │
│  │      │22、│2.撥打電話（│對方未提供│  第53至55│      │      │
│  │      │30及│  0000000000│帳號而未匯│  頁      │      │      │
│  │      │31日│  ）並發送簡│款        │2.手機留言│      │      │
│  │      │95年│  訊（093113│          │  畫面：嘉│      │      │
│  │      │9月 │  4445）恐嚇│          │  警卷第56│      │      │
│  │      │13及│3.有收到裸照│          │  至57頁  │      │      │
│  │      │14日│            │          │3.網路聊天│      │      │
│  │      │    │            │          │  室對話內│      │      │
│  │      │    │            │          │  容：嘉警│      │      │
│  │      │    │            │          │  卷第179 │      │      │
│  │      │    │            │          │  至187頁 │      │      │
├─┼───┼──┼──────┼─────┼─────┼───┼───┤
│二│甲○○│95年│1.網路視訊拍│1.恐嚇金額│1.警詢筆錄│既遂  │由謝振│
│  │      │9月 │  攝裸照。  │  30萬元，│  ：竹警卷│      │旺領取│
│  │      │29日│2.撥打電話恐│  後合意15│  第13至15│      │該筆款│
│  │      │    │  嚇（未顯示│  萬元，匯│  頁      │      │項    │
│  │      │    │  來電號碼，│  款隔日再│2.報案三聯│      │      │
│  │      │    │  但留有    │  以協助取│  單：竹警│      │      │
│  │      │    │  0000000000│  回光碟為│  卷第16頁│      │      │
│  │      │    │、0000000000│  由，需支│3.國泰世華│      │      │
│  │      │    │、00-0000000│  付7萬元 │  商業銀行│      │      │
│  │      │    │  3等3支電話│  。      │  匯出匯款│      │      │
│  │      │    │  號碼）。  │2.共匯18萬│  回條2紙 │      │      │
│  │      │    │3.有2名男子 │  6千元至 │  ：竹警卷│      │      │
│  │      │    │  交付1封信 │  林界仁合│  第38、39│      │      │
│  │      │    │  ，內有裸照│  作金庫南│  頁      │      │      │
│  │      │    │  1張。     │  嘉義分行│          │      │      │
│  │      │    │            │  00000000│          │      │      │
│  │      │    │            │  200571號│          │      │      │
│  │      │    │            │  帳戶，其│          │      │      │
│  │      │    │            │  中15萬元│          │      │      │
│  │      │    │            │  於95年10│          │      │      │
│  │      │    │            │  月4日匯 │          │      │      │
│  │      │    │            │  款，另3 │          │      │      │
│  │      │    │            │  萬6千元 │          │      │      │
│  │      │    │            │  於95年10│          │      │      │
│  │      │    │            │  月5日匯 │          │      │      │
│  │      │    │            │  入。    │          │      │      │
├─┼───┼──┼──────┼─────┼─────┼───┼───┤
│三│丁○○│95年│1.網路視訊拍│1.恐嚇金額│1.警詢筆錄│既遂  │      │
│  │      │10月│  攝裸照    │  30萬元  │  ：嘉警卷│      │      │
│  │      │間  │2.撥打電話恐│2.平均每月│  第58至61│      │      │
│  │      │    │  嚇（未顯示│  匯1至5萬│  頁      │      │      │
│  │      │    │  來電號碼）│  元，總共│2.郵政國內│      │      │
│  │      │    │3.未收到裸照│  匯款15至│  匯款收據│      │      │
│  │      │    │            │  20萬元（│  ：嘉警卷│      │      │
│  │      │    │            │  最後1次 │  第188頁 │      │      │
│  │      │    │            │  匯款1萬8│          │      │      │
│  │      │    │            │  千元）  │          │      │      │
│  │      │    │            │          │          │      │      │
├─┼───┼──┼──────┼─────┼─────┼───┼───┤
│四│乙○○│95年│1.網路視訊拍│1.恐嚇金額│1.警詢筆錄│既遂  │鄧富全│
│  │      │10月│  攝裸照    │  20萬元  │  ：嘉警卷│      │帳戶存│
│  │      │間某│2.撥打電話表│2.共匯款28│  第66至69│      │摺、金│
│  │      │日  │  示：之前上│  萬8千元 │  頁      │      │融卡等│
│  │      │    │  網跟女子聊│  （先匯1 │          │      │物為黃│
│  │      │    │  天，她男友│  萬元，後│          │      │俊復持│
│  │      │    │  很不高興，│  於95年11│          │      │有    │
│  │      │    │  已經把照片│  月3日匯 │          │      │      │
│  │      │    │  寄到公司警│  13萬5千 │          │      │      │
│  │      │    │  衛處，20萬│  元至韋厚│          │      │      │
│  │      │    │  元解決，有│  德陽信銀│          │      │      │
│  │      │    │  誠意的話就│  行岡山分│          │      │      │
│  │      │    │  先匯1萬元 │  行10801 │          │      │      │
│  │      │    │  ；不要報警│  0000000 │          │      │      │
│  │      │    │  ，小弟很多│  號帳戶；│          │      │      │
│  │      │    │  ，警察沒有│  95年11月│          │      │      │
│  │      │    │  辦法一直保│  8日匯5萬│          │      │      │
│  │      │    │  護你，給你│  元至郭志│          │      │      │
│  │      │    │  10天去籌錢│  忠華南銀│          │      │      │
│  │      │    │  等語恐嚇（│  行南投分│          │      │      │
│  │      │    │  有顯示之電│  行501200│          │      │      │
│  │      │    │  話號碼為  │  000-0000│          │      │      │
│  │      │    │  0000000-  │  號帳戶；│          │      │      │
│  │      │    │  012235、86│  1星期後 │          │      │      │
│  │      │    │  000000000-│  陸續再匯│          │      │      │
│  │      │    │  86）      │  3萬8千元│          │      │      │
│  │      │    │            │  、2萬5千│          │      │      │
│  │      │    │            │  元匯至鄧│          │      │      │
│  │      │    │            │  富全合作│          │      │      │
│  │      │    │            │  金庫北土│          │      │      │
│  │      │    │            │  城分行53│          │      │      │
│  │      │    │            │  00000000│          │      │      │
│  │      │    │            │  88523號 │          │      │      │
│  │      │    │            │  帳戶，後│          │      │      │
│  │      │    │            │  3萬元則 │          │      │      │
│  │      │    │            │  每月匯1 │          │      │      │
│  │      │    │            │  萬元）  │          │      │      │
└─┴───┴──┴──────┴─────┴─────┴───┴───┘
【附表二】應沒收之物
(一)扣案黃俊復所有之帳冊一本、黃俊傑存摺二本（京城銀行中
    埔分行帳號000000000000存摺一本、中埔後庄郵局帳號0000
    0000000000號存摺一本）、黃俊復京城銀行中埔分行帳號00
    0000000000號存摺一本、方晉呈存摺一本（中埔郵局帳號
    00000000000000號存摺一本）、黃俊傑之京城銀行提款卡一
    張、文書資料袋一個、方晉呈印章一顆。
(二)扣案戊○○所有之陳加益京城銀行中埔分行存摺一本、陳加
    益印章一顆、韋厚德中國國際商業銀行岡山分行帳戶存摺一
    本。


司法院資訊處製作；財團法人民間司法改革基金會備份。
